臺灣板橋地方法院刑事判決　　　　　　　99年度易字第3425號
公　訴　人　臺灣板橋地方法院檢察署檢察官
被　　　告　林佳妮
上列被告因侵占案件，經檢察官提起公訴（99年度偵字第8152號
），因被告於本院準備程序中就被訴事實為有罪之陳述，經合議
庭評議後，裁定由受命法官獨任進行簡式審判程式，判決如下：
    主  文
林佳妮意圖為自己不法之所有，而侵占對於業務上所持有之物，
處有期徒刑陸月，如易科罰金，以新台幣壹仟元折算壹日。緩刑
貳年。
    事  實
一、林佳妮自民國98年8 月9 日起至同年月23日止，受經營「玩
    美鞋行」（址設新北市○○區○○路26巷33號）之林志賢聘
    僱，負責在新北市三重區、基隆市等處之早市，銷售林志賢
    所交付「玩美鞋行」之鞋品，並應將銷售鞋品所得之款項交
    予林志賢收受，為從事業務之人。詎其竟基於為自己不法所
    有之意圖，利用上開期間、地點銷售鞋品取得款項之職務上
    機會，而將銷售鞋品取得之款項總計新台幣（下同）142,00
    元侵吞入己，未交予林志賢收受。嗣因林志賢盤點帳目發覺
    有異，始知悉上情。
二、案經林志賢訴由臺灣板橋地方法院檢察署檢察官偵查起訴。
    理  由
一、按除被告所犯為死刑、無期徒刑、最輕本刑為3 年以上有期
    徒刑之罪或高等法院管轄第一審案件者外，於第一次審判期
    日前之準備程序進行中，被告先就被訴事實為有罪之陳述時
    ，審判長得告知被告簡式審判程序之旨，並聽取當事人、代
    理人、辯護人及輔佐人之意見後，裁定進行簡式審判程序，
    刑事訴訟法第273 條之1 第1 項定有明文。經核本件被告林
    佳妮所犯係死刑、無期徒刑、最輕本刑為3 年以上有期徒刑
    以外之罪，其於準備程序中就被訴之事實為有罪陳述，經法
    官告知簡式審判程序之旨，並聽取檢察官、被告之意見後，
    本院爰依首揭規定，合議裁定由受命法官獨任進行簡式審判
    程序，合先敘明。
二、上開犯罪事實，業據被告於本院準備程序及審理中坦認不諱
    ，並經告訴人林志賢於偵查中指述明確，且有告訴人提出之
    業績單、本票影本各1 份附卷可稽，足認被告自白與上開事
    證彰顯之事實相符，本件事證明確，被告犯行洵堪認定。
三、查被告受雇於「玩美鞋行」，負責銷售鞋品收取客戶支付之
    款項，並將收取之款項交回告訴人收受之職務，為從事業務
    之人，其收取銷售款項後，卻未繳回「玩美鞋行」予告訴人
    收受，而將之全數侵占入己，核其所為，係犯刑法第336 條
    第2 項之業務侵占罪。而按刑事法若干犯罪行為態樣，本質
    上原具有反覆、延續實行之特徵，立法時乃予特別歸類，定
    為犯罪構成要件之行為要素，此在學理上則稱為「集合犯」
    ，凡職業性、營業性或收集性等具有重複特質之犯罪，例如
    經營、從事業務、收集、販賣、製造、散布等行為，均屬之
    。因此，如行為人係基於概括犯意，在密切接近之一定時、
    地，多次反覆實行相同之犯罪行為，倘依社會通念，於客觀
    上認為符合一個反覆、延續性之行為觀念者，於刑法評價上
    ，即應僅成立一罪（最高法院95年度台上字第4686號判決可
    資參照）。本件被告受僱告訴人之期間（自98年8 月9 日起
    至同年月23日止），利用銷售鞋品收取款項之機會，持續於
    前揭時、地，以同一方式持續侵占其業務上所持有之物，顯
    係出於反覆持續業務侵占之單一行為決意，在行為概念上應
    評價為集合犯之一罪，即足評價其所為犯行之全部不法內涵
    ，而非認其各次業務侵占行為均獨自成立犯罪，以免認事用
    法失之過苛，應予說明。
四、爰審酌被告正值青壯之齡，竟未思循正當方式獲取財物，反
    貪圖一時私利而於密接時間內，侵占業務上所持有並應轉交
    他人之款項，所為實屬不該，並考量其犯罪手法、告訴人所
    受損害多寡及被告犯後業與告訴人成立調解並賠償款項完畢
    ，告訴人已表明不再追究（參卷附本院試行調解方案書、10
    0 年度附民移調字第33號調解筆錄各1 份），且其犯後終能
    坦承犯行，態度尚可等一切情狀，量處如主文所示之刑，並
    諭知易科罰金之折算標準，以資處罰。而參酌被告本件以前
    未曾因故意犯罪受有期徒刑以上刑之宣告之情，有卷附臺灣
    高等法院被告前案紀錄表1 份可憑，其因一時失慮，致觸犯
    本件犯行，惟事後已坦承犯行，復與告訴人成立調解並賠償
    款項，告訴人已不再追究等情，俱如前述，本院認被告經此
    偵審程序及刑之宣告後，當知所警惕，信無再犯之虞，而認
    所宣告之刑，以暫不執行為適當，爰併宣告緩刑2 年，用勵
    自新。
據上論斷，應依刑事訴訟法第273 條之1 第1 項、第299 條第1
項前段，刑法第336 條第2 項、第41條第1 項前段、第74條第1
項第1 款，刑法施行法第1 條之1 ，判決如主文。
本案經檢察官黃怡華到庭執行職務。
中    華    民    國   100    年    4     月    29    日
                  刑事第二十一庭  法  官  李俊彥
以上正本證明與原本無異。
如不服本判決應於收受送達後10日內向本院提出上訴書狀，並應
敘述具體理由；其未敘述上訴理由者，應於上訴期間屆滿後20日
內向本院補提理由書（均須按他造當事人之人數附繕本）「切勿
逕送上級法院」
                                  書記官  林文達
中    華    民    國   100    年    4     月    29    日
附錄本案論罪科刑法條全文
刑法第336條
對於公務上或因公益所持有之物，犯前條第1 項之罪者，處1 年
以上7 年以下有期徒刑，得併科5 千元以下罰金。
對於業務上所持有之物，犯前條第1 項之罪者，處6 月以上5 年
以下有期徒刑，得併科3 千元以下罰金。
前二項之未遂犯罰之。